臺灣橋頭地方法院刑事判決　　　　　　 109年度交訴字第66號
公　訴　人　臺灣橋頭地方檢察署檢察官
被　　　告　江博暉


選任辯護人　陳佳煒律師
上列被告因公共危險等案件，經檢察官提起公訴（109 年度偵字
第4954號），本院判決如下：
    主  文
江博暉被訴肇事逃逸部分，無罪；被訴過失傷害部分，公訴不受
理。
    理  由
壹、公訴意旨略以：被告江博暉於民國108 年9 月13日16時45分
    許，駕駛車牌號碼000-0000號租賃小客車（下稱甲車），沿
    高雄市鳥松區大埤路由西往東方向行駛於內側快車道，行經
    該路段與環湖路之交岔路口欲左轉環湖路時，本應注意車輛
    行駛至交岔路口，其行進應遵守燈光號誌之指示，而該處為
    特殊時相路口，必須等待燈號為左轉箭頭綠燈時，方得左轉
    ，且應注意轉彎車應讓直行車先行，而依當時天候晴、日間
    有自然光線、柏油路面乾燥無缺陷且無障礙物、視距良好，
    並無不能注意之情事，竟疏未注意及此，未等待燈號轉為左
    轉箭頭綠燈、未禮讓直行車先行即貿然左轉，適有告訴人蔡
    宗銘騎乘車牌號碼000-0000號普通重型機車（下稱乙車），
    沿同路段對向行駛於慢車道至該路口直行，見狀煞車後不慎
    自摔，因而受有頭部外傷、身體多處擦傷之傷害。詎被告明
    知其已駕車肇事致人受傷，竟基於肇事逃逸之犯意，未停留
    現場採取救護或其他必要措施，亦未留下年籍資料及任何聯
    絡方式，即逕自駕車離開現場。嗣經警據報到場處理，始循
    線查悉上情。因認被告係犯刑法第284 條前段之過失傷害罪
    及刑法第185 條之4 之肇事逃逸罪嫌等語。
貳、無罪部分
一、按傳聞法則之設，係為保障被告之反對詰問權，故於無罪判
    決，縱然法院採用無具證據能力之證據，作為判斷依據，對
    於被告而言，既無不利益，自毋庸贅述所依憑之證據資料究
    竟有無證據能力，以符合判決精簡原則之要求，合先敘明（
    最高法院104 年度台上字第1374號判決意旨可參）。
二、次按犯罪事實應依證據認定之，無證據不得認定犯罪事實；
    不能證明被告犯罪者，應諭知無罪之判決，刑事訴訟法第15
    4 條第2 項、第301 條第1 項分別定有明文。又事實之認定
    ，應憑證據，如未能發現相當證據，或證據不足以證明，自
    不能以推測或擬制之方法為裁判基礎（最高法院40年台上字
    第86號判決意旨參照）。且認定犯罪事實所憑之證據，無論
    直接證據或間接證據，其為訴訟上之證明，須於通常一般之
    人均不致有所懷疑，而得確信其為真實之程度者，始得據為
    有罪之認定，倘其證明尚未達到此一程度，而有合理之懷疑
    存在而無從使事實審法院得有罪之確信時，即應由法院諭知
    被告無罪之判決（最高法院76年台上字第4986號判決意旨參
    照）。
三、公訴意旨認被告涉有上揭罪嫌，無非係以被告供述、告訴人
    證述、路口監視器錄影光碟、路口監視器錄影翻拍照片、道
    路交通事故現場圖、道路交通事故調查報告表㈠、㈡-1、道
    路交通事故談話紀錄表、時制計畫表、現場及車損照片、義
    大醫院財團法人義大醫院（下稱義大醫院）診斷證明書等件
    ，為其主要論據。
四、訊據被告固坦承其於前揭時間駕駛甲車沿高雄市鳥松區大埤
    路由西往東方向行駛於內側快車道，行經該路段與環湖路之
    交岔路口時，左轉進入環湖路，告訴人則騎乘乙車沿高雄市
    鳥松區大埤路由東往西方向之慢車道直行，行經該路段與環
    湖路口處自摔，並因而受有頭部外傷、身體多處擦傷之傷害
    ，又被告於本案車禍事故發生後，並未停留現場即行離去之
    事實，惟堅詞否認有何肇事逃逸之犯行，辯稱：伊係於左轉
    箭頭綠燈之號誌亮起時進行左轉，且伊當下根本不知有本案
    車禍事故之發生等語。辯護人則為被告辯稱：①告訴人於案
    發後係向到場員警表示欲左轉導致其自摔之車輛顏色為「銀
    灰色」，且不知道廠牌，嗣於警詢時經員警提示現場之監視
    器錄影畫面始改口車輛顏色為「黑色」及廠牌為BMW 或賓士
    ；又案發時至少有4 至5 輛在路口停駐之車輛，另以當時日
    照清楚無遮蔽物，告訴人倘確係因見左轉車輛導致煞車來不
    及自摔，應能清楚辨識左轉來車之車體顏色及廠牌，可見當
    時應非被告所駕駛之甲車左轉導致告訴人自摔。②被告係先
    向前直行待轉，該時並未擋住告訴人之行經路線，且參以告
    訴人自陳當天行車時速為50至60公里，則告訴人應係擔心其
    於號誌轉換後無法順利經過該路口，導致有自摔或滑行之情
    形，要與被告左轉行為無關。③告訴人係自停止線前開始自
    摔跌倒，倒地滑行過程中係低於被告所駕駛甲車之門板，且
    滑行後未擋到被告左轉路徑，並與被告左轉途徑尚有段距離
    ，則被告於左轉過程中是極可能未見告訴人倒地情形，又甲
    車隔音良好，則被告未察覺車外異狀，亦屬可能；再者，被
    告於左轉過程中雖有停頓行為，然被告於直行待轉過程中，
    尚禮讓並等候其他直行車輛先行經過再行起步左轉，且甲車
    並非係於告訴人在其右側旋轉時始有停頓，是自難以被告左
    轉過程中之停頓行為，遽認其知悉本案車禍事故之發生；從
    而，被告於案發時主觀上並不知悉發生本案車禍事故，而無
    肇事逃逸之故意等語。
五、本院得心證之理由 
  ㈠被告於前揭時間駕駛甲車沿高雄市鳥松區大埤路由西往東方
    向行駛於內側快車道，行經該路段與環湖路之交岔路口時左
    轉進入環湖路，告訴人則騎乘乙車沿高雄市鳥松區大埤路由
    東往西方向之慢車道直行，行經該路段與環湖路口處自摔，
    並因而受有頭部外傷、身體多處擦傷之傷害，然被告並未停
    車察看，亦未報警、呼叫救護車或為必要之救護行為，而逕
    行駕車離開等情，業經被告自承在卷【見警卷第4 頁至第5
    頁、院卷第56頁】，並經證人即告訴人、證人即甲車乘客蔡
    英美證述明確【見警卷第7 頁至第10頁、院卷第199 頁至第
    200 頁、第205 頁至第206 頁】，並有義大醫院108 年9 月
    16日診斷證明書、疑似肇事逃逸案件移辦單、高雄市政府警
    察局交通警察大隊疑似肇事逃逸追查表、道路交通事故現場
    圖、道路交通事故調查報告表㈠、㈡-1、高雄市政府警察局
    交通警察大隊交通分隊道路交通事故談話紀錄表、現場照片
    、監視器錄影畫面翻拍照片、甲車車輛詳細資料、現場監視
    器勘驗報告、高雄市政府警察局交通警察大隊110 年9 月9
    日高市警交安字第11071947000 號函檢附之職務報告、修正
    後之道路交通事故現場圖、事故現場比對照片、本院勘驗監
    視器錄影檔案之勘驗筆錄在卷可佐【見警卷第11頁、第12頁
    、第13頁、第14頁、第15頁至第16頁、第17頁至第18頁、第
    19頁至第20頁、第24頁至第33頁、第34頁至第37頁、第38頁
    、偵卷第39頁至第41頁、院卷第157 頁、第159 頁至第167
    頁、第172 頁至第173 頁、第198 頁至第199 頁】，而堪認
    定。
  ㈡本案車禍事故係因被告之過失而肇致之認定
  ⒈查高雄市○○區○○路○○○路○○○路○號誌時相為三色
    管制，週期為90秒，第1 時相為大埤路對開37秒（大埤路西
    往東及大埤路東往西慢車道為直行及右轉箭頭綠燈，大埤路
    東往西快車道為直行箭頭綠燈，含黃燈4 秒、全紅3 秒）、
    第2 時相為大埤路雙向左轉保護時相15秒，燈號為紅燈加左
    轉綠燈（含黃燈3 秒、全紅2 秒），此時大埤路東往西慢車
    道為紅燈、第3 時相公園路、環湖路圓形路燈對開38秒（含
    黃燈3 秒、全紅3 秒），另本案案發當日該路口號誌並無故
    障維修之情事，此有高雄市政府交通局110 年2 月3 日高市
    交智運第00000000000 號函檢附之時制計畫表附卷可稽【見
    院卷第115 頁至第117 頁】，是駕駛自用小客車沿大埤路由
    西往東方向行駛時，應待第2 時相啟動時，始能進行左轉。
    復觀諸本院勘驗現場監視器錄影光碟之如附件所示之筆錄，
    大埤路路口東西向等停紅燈之車輛係於畫面時間16時52分52
    秒（即附件編號4 ）起駛，而環湖路南北向等停紅燈之車輛
    於第1 、2 時相完成之52秒（37秒+15 秒=52 秒）後，即畫
    面時間16時53分43秒（即附件編號9 ）起駛，核與上開時相
    週期並無不合，自可推算該路口之第1 時相係於畫面時間16
    時52分52秒啟動，持續37秒至畫面時間16時52分29秒。又被
    告陳稱附件所示勘驗筆錄中之甲車為其所駕駛【見審交訴卷
    第145 頁】，而甲車為進行左轉而於16時53分21秒（附件編
    號6 ）駛入大埤路與環湖路路口，此時仍在第1 時相期間，
    可見被告顯未於大埤路雙向燈號為紅燈加左轉綠燈之第2 時
    相啟動後駛入該路口；再酌以被告於16時53分21秒駛入該路
    口後，大埤路東西向尚有多輛車輛繼續直行（附件編號6 ）
    進入該路口，益徵被告駛入該路口之時，尚在第1 時相號誌
    ，而未進入大埤路左轉綠燈亮起之第2 時相；故被告未於該
    路口號誌轉為第2 時相之際即駛入路口進行左轉乙節，應堪
    認定。
  ⒉復細繹附件所示之勘驗筆錄，告訴人係於畫面時間16時53分
    25秒（附件編號8 ）自摔滑行進入監視器錄影畫面，再酌以
    該監視器所攝錄範圍為大埤路東往西之停止線後約10公尺之
    斑馬線前端處，而未及於停止線處，此有監視器錄影畫面翻
    拍照片及道路交通事故現場圖附卷可佐【見院卷第157 頁、
    第241 頁】，及考量告訴人於案發後向到場員警表示及於審
    理時證稱其案發之時行車時速約50至60公里【見警卷第20頁
    、院卷第200 頁】，換算即約以每秒約13至16公尺之速度行
    進，暨告訴人當時係急煞自摔倒地滑行進入監視器畫面內，
    則其車輛經煞車倒地後之實際前進速度應已低於其前揭所稱
    之行車速度，足見其約係於畫面時間回推約1 秒前超越停止
    線進入該路口；又依前所述及佐以前揭該路口時相號誌管制
    週期，大埤路及環湖路第1 時相號誌約於畫面時間16時52分
    52秒開始啟動，於30秒後即約於畫面時間16時52分22秒轉行
    黃燈，再於3 秒後即約於畫面時間16時52分25秒轉行紅燈，
    則告訴人應係於大埤路由東往西方向號誌為黃燈時超越停止
    線進入該路口，是告訴人證稱其當時係於綠燈轉行黃燈之際
    進入該路口之證述【見警卷第8 頁、第19頁至第20頁、院卷
    第200 頁】，應屬實在。再審酌告訴人既於號誌由綠燈轉行
    黃燈之際，決意進入該路口，當已評估其可於路口全紅淨空
    之時直行穿越道路，則其突然急煞自摔致倒地滑行，衡情係
    前有障礙物阻礙所致，而依附件所示之勘驗筆錄，告訴人自
    摔前，僅有被告所駕駛之甲車於畫面時間16時53分21秒至16
    時53分33秒，進入該路口進行左轉，可見告訴人證稱：伊係
    見被告所駕駛之甲車左轉進入環湖路，導致其減速不及就煞
    停倒地自摔等語【見警卷第7 頁至第8 頁、第19頁至第20頁
    、院卷第199 頁至第203 頁】，應屬可採。從而，本件應係
    被告未依燈號左轉，及未禮讓直行車先行，導致告訴人急煞
    自摔乙節，應堪認定。
  ⒊按汽車行駛至交岔路口，其行進、轉彎應遵守燈光號誌；轉
    彎車應讓直行車先行；箭頭綠燈表示僅准許車輛依箭頭指示
    之方向行駛，道路交通安全規則第102 條第1 項第1 款、第
    7 款及道路交通標誌標線號誌設置規則第206 條第1 項第2
    款第1 目分別定有明文。本件被告係領有合格之駕駛執照，
    有公路監理電子閘門證號查詢汽車駕駛人在卷可佐【見審交
    訴卷第21頁】，自應知悉上開規定並注意遵守，且依車禍當
    時天候晴、日間有自然光線、柏油路面乾燥無缺陷、無障礙
    物、視距良好且行車管制號誌動作正常，亦有上開道路交通
    事故調查報告表㈠可參，且依被告智識、能力亦無不能注意
    之情事，竟疏未注意，而未待該路口左轉箭頭綠燈亮起時即
    駛入路口進行左轉，及未禮讓直行車先行，使告訴人急煞自
    摔而肇致本案車禍事故之發生，則其駕駛行為顯有過失甚明
    ；又告訴人因本件交通事故而受有頭部外傷、身體多處擦傷
    之傷害，顯見本案車禍事故係肇因於被告之過失行為，且導
    致告訴人受有上開傷害。
  ⒋至辯護人固以前詞為被告置辯，而認被告之左轉行為與告訴
    人自摔受傷無關，且告訴人於審理時雖曾具狀表示其係於該
    路口因黃燈轉行紅燈之際，緊急煞車不及而滑倒自摔，並未
    提及係因被告左轉車輛所致，此有告訴人之陳述意見狀附卷
    可佐【見院卷第71頁】，然查：
  ⑴告訴人於審理時證稱：伊當時事發突然，且自摔過程中面部
    朝下，僅隱約記得左轉車輛之顏色為「銀灰色」，且不知道
    廠牌，遂對到場員警為如此之表示，之後於警詢時經員警提
    供現場監視器錄影畫面，始確認左轉車輛之顏色為黑色、型
    號為賓士或BMW 等語【見院卷第203 頁至第204 頁】，而駕
    駛人因遇突發狀況，一時驚慌緊張，致辨識力、記憶力出現
    錯誤，並非不能想像，又告訴人係為閃避當時唯一一輛左轉
    車即甲車而自摔之事實，業經本院認定如前，被告亦不否認
    畫面中之甲車為其所駕駛，則不能僅憑告訴人情急之下而誤
    認肇事車輛顏色、廠牌一事，即逕認被告與本件車禍無關。
  ⑵又告訴人於審理時證稱：伊當時係與被告達成調解後，於當
    日前往辯護人之事務所繕打該陳述意見狀，陳述狀之內容包
    含燈號部分是辯護人跟伊說這樣寫，而伊就繕打出來再陳報
    法院；案發當時伊確實係看到一輛左轉之車輛而緊急煞車自
    摔，陳報狀應係漏載此部分之文字等語【見院卷第202 頁至
    第203 頁、第210 頁至第212 頁】，是該陳述狀之內容既為
    被告辯護人所主導，自不能對被告為有利之認定。
  ㈢本件卷附證據尚不足認定被告於案發之際知悉事故發生，而
    有肇事逃逸之故意
    按刑法第185 條之4 之肇事逃逸罪，其客觀構成要件為行為
    人駕駛動力交通工具肇事，且致人死傷而逃逸，主觀要件則
    須行為人對致人死傷之事實有所認識，並進而決意擅自逃離
    肇事現場，始足當之（最高法院107 年度台上字第4677號判
    決參照），若行為人主觀上並不知有肇事情事，自不得以本
    罪相繩。本案被告有於本案交通事故發生後離開現場之行為
    ，固如前述，然被告是否成立肇事逃逸罪責，仍應視其當時
    是否知悉肇事而定。公訴意旨雖以：①告訴人機車倒地及滑
    行位置係在被告車輛前方不遠處。②被告表示其進行左轉時
    有看到對向機車已停，足認當時視線應未被遮蔽，如被告欲
    趁直行車流稍微減緩時左轉，理應會密切注意對向車道直行
    車之距離及速度，以利評估轉彎。③被告所駕駛甲車左轉過
    程中，告訴人煞車倒地之際，被告所駕駛之甲車有稍微減速
    ，而認為被告案發當時對於肇事應有認知，惟查：
  ⒈根據附件所示之勘驗筆錄及該路口時相計畫表，可推知畫面
    時間16時52分22秒至16時52分25秒期間即附件編號7 是大埤
    路東西向黃燈，已詳述如前，該時被告正在等停2 輛機車經
    過再行左轉，此亦有附件所示之勘驗筆錄可佐，可見被告確
    有查看東西向來車。被告復陳稱其當時確認東往西方向之來
    車確已停駛才起步左轉【見院卷第231 頁】，亦與黃燈燈號
    亮起駕駛人多停駛於停止線前之行為相符，則被告既已注意
    東西向來車狀況完畢後始為後續之左轉動作，衡情即可未加
    停頓地完成，此由如附件編號8 所示之被告僅稍加減速而完
    成左轉行為即可徵其情。另告訴人係在畫面時間16時53分24
    秒自摔滑行進入路口，已如前述，而告訴人之倒地位置係在
    甲車之右側，此有監視器錄影畫面擷圖附卷可佐【見院卷第
    239 頁】，且低於副駕駛座車門門版，身在駕駛座之被告，
    不論自前擋風玻璃或右側後照鏡觀之，均可能遭副駕駛座板
    金遮檔，而難以發現倒地之告訴人，況被告斯時之注意力係
    在等候其前方2 輛機車經過，足認被告辯稱其不知車禍發生
    ，非屬無據，是公訴意旨所稱被告於案發之時有察看東往西
    方向之來車之行為，及告訴人倒地、滑行位置與被告車輛位
    置相近之情，均難以此逕認被告於案發之際即已知悉本案事
    故之發生。
  ⒉另依附件所示之勘驗筆錄，被告雖於左轉過程稍有減速，然
    依被告斜停等候2 輛機車之位置，係在環湖路北往南方向行
    經車道，待起駛後係駛入環湖路由南往北方向內側車道，是
    被告左轉進入環湖路過程中，係近乎直角之弧度，此有監視
    器錄影畫面擷取照片在卷可佐【見院卷第239 頁】；另酌以
    被告於左轉完成後，即以正常車速直行離去，此有如附件所
    示之勘驗筆錄可佐【見院卷第198 頁至第199 頁】，可見被
    告左轉過程中係因轉彎弧度致其稍加減速，遂於直行後即以
    正常速度離去；況酌以告訴人與乙車倒地滑行前進速度極快
    ，且乙車倒地位置與甲車左轉路徑相近，此有監視器錄影畫
    面翻拍照片附卷可佐【見院卷第239 頁】，復以被告所駕駛
    之甲車係107 年4 月2 日出廠、廠牌為BMW 之租賃車，此有
    甲車車輛詳細資料報表附卷可佐【見警卷第38頁】，屬未滿
    2 年的新車之高階車款，衡情被告更應懼怕遭他人碰撞而需
    負擔高額之車損修繕費用，是若被告在左轉過程中已發覺告
    訴人自摔倒地滑行，理立即停下或緊急減速，以避免遭乙車
    撞擊，要無可能僅於左轉過程中稍微減速即行轉彎，是本件
    尚難僅以被告左轉過程稍有減速之行為，逕認被告知悉本案
    事故之發生。
  ⒊故依上開相關事證，實難認定被告主觀上知悉或可得而知有
    肇事致人受傷之情，揆諸上開說明，自難認被告逕行離開本
    案車事故現場之舉，構成刑法第185 條之4 之肇事逃逸罪。
六、綜上所述，檢察官所舉之證據尚無法使本院就被告於案發時
    知悉其已肇事而有肇事逃逸之犯意乙情，達到毫無合理懷疑
    而得確信為真實之程度。揆諸前揭說明，既不能證明被告此
    部分犯罪，自應為被告無罪之諭知。
參、公訴不受理部分
    按告訴乃論之罪，告訴人於第一審辯論終結前，得撤回其告
    訴；又告訴經撤回者，應諭知不受理之判決，刑事訴訟法第
    238 條第1 項、第303 條第3 款分別定有明文。經查，本件
    被告被訴涉犯刑法第284 條前段之過失傷害罪，依同法第28
    7 條規定，屬告訴乃論之罪，茲因被告已與告訴人調解成立
    ，告訴人並於本案第一審辯論終結前，具狀撤回告訴，有調
    解筆錄、撤回告訴暨刑事陳訴狀各1 份附卷可稽【見院卷第
    73頁至第74頁、第103 頁】，揆諸上開說明，就被告被訴過
    失傷害部分應諭知不受理之判決。
據上論斷，應依刑事訴訟法第301 條第1 項、第303 條第3 款，
判決如主文。
本案經檢察官陳俊宏提起公訴，檢察官陳盈辰到庭執行職務。
中    華    民    國  111     年    1     月    7    日
                  刑事第二庭  審判長法  官  黃右萱
                                    法  官  李怡靜
                                    法  官  姚怡菁
以上正本證明與原本無異。
如不服本判決應於收受送達後20日內向本院提出上訴書狀，並應
敘述具體理由；如未敘述上訴理由者，應於上訴期間屆滿後20日
內向本院補提理由書（均須按他造當事人之人數附繕本）「切勿
逕送上級法院」。
中    華    民    國  111     年    1     月   7     日
                                    書記官  張瑋庭
 
卷證目錄對照表
┌───────────────────────────────────┐
│一、高雄市政府警察局仁武分局高市警仁分偵字第10873320500 號卷，稱警卷；│
│二、臺灣橋頭地方檢察署109年度偵字第4954號卷，稱偵卷；                 │
│三、本院109年度審交訴字第145號卷，稱審交訴卷；                        │
│四、本院109年度交訴字第66號卷，稱院卷。                               │
└───────────────────────────────────┘
 
附件
┌─────────────────────────────┐
│勘驗標的:偵卷證物袋內貼有「監視器」標籤紙之光碟一片       │
│檔名:00000000_16h00m_ch05                                 │
│⒈16：00：00至16：52：12                                  │
│  略。                                                    │
│⒉16：52：13至16：52：44                                  │
│  南北向車輛起駛。                                        │
│⒊16：52：45至16：52：49                                  │
│  一輛公車由南往北進入路口後，路口淨空（圖1）。           │
│⒋16：52：52                                              │
│  東西向停等紅燈之車輛起駛（圖2）                         │
│⒌16：53：16                                              │
│  西往東方向陸續有車直行，欲左轉車輛亦會於路口停頓後左轉（│
│  圖2-2）。                                               │
│⒍16：53：21                                              │
│  一輛深色車輛（下稱甲車）亦自畫面左方（即西往東方向）出  │
│  現（圖3），並自東西向停止線處駛入路口，且該時及之後，   │
│  同向及對向車輛均陸續逾越停止線或進入路口往前直行，而最  │
│  後一輛同向機車逾停止線時，時間約為16：53：24（圖4）     │
│⒎16：53：23至16：53：25                                  │
│  甲車駛至畫面路口，畫面右方（即東往西方向）出現兩輛直行  │
│  機車（圖5），甲車與兩輛直行機車交會時，甲車稍有停頓。   │
│  （圖5-1）                                               │
│⒏16：53：25至16：53：33                                  │
│  一輛機車（下稱乙車）倒地自畫面右方（即東往西方向）倒地  │
│  滑行出現（圖6），甲車則於停頓稍減速後繼續完成左轉往北方 │
│  向行駛而消失於畫面（圖7、圖7-1）                        │
│⒐16：53：43                                              │
│  南北向停等紅燈之車輛起駛。（圖8）                       │
│⒑16：53：44至16：59：59                                  │
│  略。                                                    │
└─────────────────────────────┘